臺灣高等法院刑事判決　　　　　　　　100年度上易字第468號
上　訴　人　臺灣板橋地方法院檢察署檢察官
被　　　告　林進興
上列上訴人因被告妨害名譽案件，不服臺灣板橋地方法院99年度
簡上字第1189號，中華民國99年12月30日第一審判決（聲請簡易
判決處刑案號：99年度偵字第16219 號），提起上訴，本院判決
如下：
    主  文
上訴駁回。
    事實及理由
一、本案經本院審理結果，認第一審判決本件公訴不受理，並無
    不當，應予維持，並引用第一審判決書記載之證據及理由（
    如附件）。
二、檢察官上訴意旨略以：告訴人陳議明於偵查、簡易庭及原審
    審理時均證稱，被告林進興係於民國99年2 月間將內容為「
    作人要有志氣，就算沒志氣也要有骨氣」之紙張（簡稱系爭
    紙張）夾在伊車上，伊與被告就停車糾紛數度爭執而有訟累
    ，伊很注意告訴期間等語，則告訴人前後證述內容並無相互
    歧異之處，應堪認定。又告訴人之車輛為營業車輛，每日均
    必須駕駛該車，對於被告放置系爭紙張應可即時發現，則告
    訴人既擁有多次訴訟經驗而瞭解告訴期間之規定，焉有發現
    被告放置系爭紙張後，逾告訴期間始提出告訴之理。再被告
    於99年10月17日，亦曾就告訴人紅線停車而向警察機關檢舉
    後，並傳簡訊告知告訴人，足徵被告遲至99年10月間仍與告
    訴人就停車糾紛仍處於相互敵對狀態，則被告在99年2 月間
    將系爭紙條放置在告訴人車輛上，亦非無稽。綜上所述，告
    訴人在99年2 月間發現系爭紙條有妨害告訴人名譽後，於同
    年5 月10日向臺灣板橋地方法院檢察署（簡稱板橋地檢署）
    提出告訴，應無逾越告訴期間。至證人吳進壽及黃銘韻僅係
    被告之鄰居，並非每日均會注意到告訴人之車輛情形，對於
    被告放置系爭紙條之時間記憶不清，尚屬常情，實難僅以證
    人吳進壽及黃銘韻之證述，遽為被告有利之認定。末本案被
    告與告訴人間已達成和解，則告訴人為避免橫生枝節，於原
    審審理時證述之內容對於被告有所維護而前後模糊，尚可理
    解，實應以告訴人在偵訊及簡易庭審理時之證述為準云云。
三、經查：
  (一)告訴人於99年5月10日提出告訴時固稱：其於99年2月底某日
    ，在其車前方擋風玻璃上發現系爭紙張等語（見99年度他字
    第3319號卷第3 頁）；惟其於99年8月9日原審審理時則具結
    證稱：「我無法確定日期，我只記得大概的日期，大約是在
    99年2 月。我沒有辦法提出人證來證明，…被告他常常影印
    這樣的東西到處張貼，他都是廢紙利用來影印，所以不能就
    這樣認定張貼的期間。」等語（見99年度簡字第6008號卷第
    31頁）；其於99年12月15日原審審理時亦具結證稱：「我拿
    到紙條（指系爭紙張）有放了一陣子，詳細時間我不確定，
    應該是在今年2 月左右看過的。」等語（見99年度簡上字第
    1189號卷第33頁）。則告訴人雖稱應係99年2 月看到系爭紙
    張，惟始終無法確定日期，亦無法提出其他證據可資證明。
  (二)被告固不否認系爭紙張為其所放置，惟究係何時放置，其於
    99年5 月31日檢察官最初偵訊時固稱：「我忘記了」（見99
    年度他字第3319號卷第26頁），惟其辯稱：其係因當時完全
    不知被告（被傳訊）之原因，也沒有準備答辯資料，故答稱
    ：『我忘記了，要回去查一下』等語（見99年度簡上字第11
    89號卷第1 頁）；嗣檢察官就本件聲請簡易判決處刑，被告
    自99年7 月13日起提出之答辯狀，及其於原審訊問、審理時
    均明確陳稱：其係於98年8 、9 月時放置系爭紙張，其會記
    得這個時間，是因為其於98年7 月因告訴人擅自將車輛停放
    於其家族私有地而對告訴人提告，案號為板橋地檢署98年度
    偵字第18167 號，總共開了3 次庭，告訴人於98年7 月27日
    第2 次開庭後，即退出其家族私有地，惟改占巷口停車，該
    巷道為其住處人車出入之唯一通道，嗣98年8 月5 日第3 次
    開庭時，其向檢察官呈報此事，告訴人當庭承諾不會再停車
    堵道，並自己說出系爭紙張上之文句，後檢察官就該案對告
    訴人為不起訴處分，但事後告訴人仍不定時強占巷口停車堵
    道，其記得是第3 次開庭後沒多久，其很氣憤，故於告訴人
    車輛之擋風玻璃上放置系爭紙張，係要提醒告訴人對自己說
    過的話要有信用，其主、客觀上均無毀謗告訴人之意，嗣其
    於99年1 月19日另以妨害公眾往來安全罪對告訴人提告（99
    年度他字第957 號案），其告訴狀上亦寫明日前曾放置警告
    標語在告訴人車上，是其放置系爭紙張絕非如告訴人所稱係
    於99年2 月（可傳喚其與告訴人之鄰居吳進壽、黃銘韻到庭
    作證），後檢察官認該案尚未達刑事構成要件，於99年4 月
    15日（應為「3 月8 日」之誤）以99年度偵字第7532號為不
    起訴處分，告訴人因此懷恨在心，於99年5 月以系爭紙張對
    其提出本件告訴，意圖使其受刑事處分等語（見99年度簡字
    第6008號卷第4 、5 頁、第30頁反面、第31、34、35、52、
    53頁、99年度簡上字第1189號卷第1 、2 頁、第15頁反面、
    第16頁），並提出板橋地檢署開庭通知、刑事傳票、告訴人
    停車堵道之相片數幀、臺北縣中和地政事務所複丈成果圖、
    板橋地檢署98年度偵字第18167 號不起訴處分書等為據（見
    99年度簡字第6008號卷第9 至11、36至39、42至47、51 頁
    ）。告訴人亦自承：其確曾於檢察官開庭時陳述過系爭紙張
    上之文句等語（見99年度簡字第6008號卷第31頁反面、99年
    度簡上字第1189號卷第33頁反面）。而被告與告訴人間確有
    前揭糾紛，亦經原審調閱告訴人前案紀錄表、板橋地檢署98
    年度偵字第18167 號及99年度偵字第7532號不起訴處分書等
    查核屬實（見99年度簡上字第1189號卷第26至29頁）。嗣原
    審於99年12月15日傳喚證人即被告與告訴人之鄰居吳進壽、
    黃銘韻2 人到庭，其2 人亦具結證稱：係於98年暑假（或夏
    天）晚上看到系爭紙張等語（見99年度簡上字第1189號卷第
    35至38頁）；告訴人當日亦具結證稱：「（被告主張系爭紙
    張是在98年7 、8 月就夾在你車上，並不是99年2 月份夾上
    去的，有何意見？）我沒有意見，我同意被告的說法。」、
    「（為何偵查、法院審理時都說被告確實是99年2 月夾在你
    車上的？）我當時有跟檢察官說日期我不是很確定。」等語
    （見99年度簡上字第1189號卷第33頁反面）。則被告稱其係
    於98年8 、9 月放置系爭紙張，而非99年2 月云云，應非無
    據，而堪採信。
  (三)綜上，原審以告訴人於99年5 月10日提出告訴，已逾告訴期
    間，而諭知本件公訴不受理，並無不當，檢察官猶執前詞上
    訴，為無理由，應予駁回，並依刑事訴訟法第372 條規定，
    不經言詞辯論為之。
據上論斷，應依刑事訴訟法第368條、第372條、第373 條，判決
如主文。
中    華    民    國  100     年    3     月    10    日
                  刑事第一庭審判長法  官  葉騰瑞
                                  法  官  莊明彰
                                  法  官  彭政章
以上正本證明與原本無異。
不得上訴。
                                  書記官  杜宜寧
中    華    民    國   100    年    3     月    11    日
附件
臺灣板橋地方法院刑事判決            99年度簡上字第1189號
上  訴  人
即  被  告  林進興  男  51歲（民國○○年○ 月○○日生）
                    身分證統一編號：Ｚ000000000號
                    住新北市○○區○○路283 巷70弄3 號1
                    樓
上列上訴人即被告因妨害名譽案件，不服本院99年度簡字第6008
號中華民國99年9 月14日第一審判決（聲請簡易判決處刑案號：
99年度偵字第16219 號），本院管轄之第二審合議庭改依通常程
序自為第一審判決如下：
    主  文
原判決撤銷。
本件公訴不受理。
    理  由
一、聲請簡易判決處刑意旨略以：被告林進興與告訴人陳議明係
    鄰居，兩人平時即因停車問題而相處不睦。詎被告竟意圖散
    布於眾，於民國99年2 月間某日，在告訴人停放在臺北縣永
    和市（現改制為新北市永和區○○○路旁之營業小客車之擋
    風玻璃上張貼內容為「作人要有志氣，就算沒志氣也要有骨
    氣」不實內容之傳單，足以毀損告訴人之名譽，因認被告涉
    犯刑法第310 條第2 項之加重誹謗罪嫌云云。
二、按告訴乃論之罪，其告訴應自得為告訴之人知悉犯人之時起
    ，於6 個月內為之；又告訴乃論之罪，其告訴已逾告訴期間
    者，應諭知不受理之判決，刑事訴訟法第237 條第1 項、第
    303 條第3 款分別定有明文。
三、本件告訴人陳議明申告被告妨害名譽案件，檢察官聲請簡易
    判決處刑，認被告係涉犯刑法第310 條第2 項之加重誹謗罪
    嫌，依同法第314 條之規定，須告訴乃論。經查：
（一）告訴人陳議明係於99年5 月10日至臺灣板橋地方法院檢察
      署對被告提出刑事告訴，其申告內容略以：我與被告是鄰
      居，我於99年2 月底某日，在我停放在臺北縣永和市（現
      改制為新北市永和區○○○路283 巷內之計程車前方擋風
      玻璃上，發現貼有1 張「做人要有志氣，就算沒志氣也要
      有骨氣」的紙張，我懷疑是被告貼的，因為附近只有被告
      會做這種事云云，此有偵訊筆錄可稽（見99年度他字第33
      19號卷第3 頁）。復於本院第二審審理時指稱：（問：你
      收到上開紙張後，距離你向檢察官申告隔了多久？）隔了
      好幾個月……（問：你看到上開紙張，是否就知道是被告
      所為？）是（見本院第二審卷宗第34頁反面、第37頁）。
      故知，告訴人於發現上開紙張之時，即已知悉係被告所為
      ，惟遲至好幾個月之後，始於99年5 月10日對被告提出刑
      事告訴無訛。既然告訴人於發現上開紙張之後，並未立即
      申告，而係擱延好幾個月之久，則就其發現上開紙張之正
      確時間點為何，有無可能發生記憶錯誤情形，即不能無疑
      。此外，告訴人於本院第一審訊問時稱：（問：被告於何
      時張貼紙張在你的車上？）我無法確定日期……我沒有辦
      法提出人證來證明等語（見原審卷第31頁）；復於本院第
      二審審理時稱：上開紙張是我太太從車上拿過來給我看的
      ，我拿到紙張有放了一陣子，詳細時間不確定……（問：
      被告主張這張紙是在98年7 、8 月間就夾在你車上，不是
      99年2 月份夾上去的，有何意見？）我沒有意見，我同意
      被告的說法……（問：你太太交給你上開紙張的時間點是
      否可以確定？）我不敢確定等語（見本院第二審卷第33頁
      正、反面，第35頁），益徵告訴人就發現上開紙張之時間
      ，非但無任何證據可資證明，其自己也不甚確定。
（二）何況，被告就其放置上開紙張之正確時間，最初於偵訊時
      固稱忘記了，此乃時隔久遠之正常現象，嗣經被告進一步
      查證，自始至終均明確陳稱上開紙張係於98年8 、9 月間
      所放置者。經本院傳喚證人即被告與告訴人之鄰居吳進壽
      、黃銘韻2 人，證人吳進壽具結證稱：（問：你何時看到
      上開紙張？）98年暑假，詳細日期我不記得；證人黃銘韻
      則證稱：當時不會很冷，感覺是夏天的晚上等語（見本院
      第二審卷第35 頁 反面、第38頁），堪認被告所述應屬有
      據。
三、綜上所述，本件告訴人雖有謂其係於99年2 月底發現上開紙
    張，惟因迭次表示不甚確定正確時間，且無任何補強證據以
    實其說，洵難僅憑告訴人之片面指訴，遽為不利益被告之認
    定。而被告辯稱其係於98年8 、9 月間放置上開紙張，既屬
    有據，衡情亦足可採信，應認告訴人於98年8 、9 月間即已
    知悉被告在其營業小客車之擋風玻璃上放置上開紙張，亦即
    已知悉其所申告犯罪之犯人為被告無訛。詎告訴人竟遲至99
    年5 月10日，始至臺灣板橋地方法院檢察署對被告提出告訴
    ，已如前述，顯已逾6 個月之告訴期間。揆諸前揭規定，依
    法應諭知不受理之判決。
四、末按，第一審法院依被告在偵查中之自白或其他現存證據，
    已足以認定犯罪者，得因檢察官之聲請，不經通常審判程序
    ，逕以簡易判決處刑，但必要時，應於處刑前訊問被告；依
    前項判決所科之刑以宣告緩刑、得易科罰金之有期徒刑及拘
    役或罰金為限；檢察官聲請以簡易判決處刑之案件，經法院
    審理後，認應為無罪、免訴、不受理或管轄錯誤判決之諭知
    者，應適用通常程序審判之，刑事訴訟法第449 條第1 項、
    第3 項、第452 條、第451 條之1 第4 項第3 款分別定有明
    文。本件原審未適用通常程序諭知不受理判決，而逕以簡易
    判決處刑，為保障當事人之審級利益，本院合議庭依通常程
    序審理後，依法院辦理刑事訴訟簡易程序案件應行注意事項
    第14點規定，撤銷原審判決，逕以第一審法院之地位，為第
    一審之不受理判決。檢察官如不服本判決，仍得於法定期間
    內，向管轄第二審法院提起上訴，附此敘明。
據上論斷，應依刑事訴訟法第455 條之1 第1 項、第3 項、369
條第1 項前段、第364 條、第303 條第3 款，判決如主文。
本案經檢察官陳旭華到庭執行職務。
中    華    民    國    99    年    12    月    30    日
                  刑事第九庭  審判長法  官  李 幼 
                                    法  官  鄭 凱 文
                                    法  官  朱 嘉 川
以上正本證明與原本無異。
如不服本判決應於收受送達後10日內向本院提出上訴書狀，並應
敘述具體理由；其未敘述上訴理由者，應於上訴期間屆滿後20日
內向本院補提理由書（均須按他造當事人之人數附繕本）「切勿
逕送上級法院」。
                                    書記官  林 伶 芳
中    華    民    國   100    年    1     月    5     日